臺灣屏東地方法院刑事判決
111年度訴字第115號
公  訴  人  臺灣屏東地方檢察署檢察官
被      告  李來成


上列被告因違反毒品危害防制條例案件，經檢察官提起公訴（11
1年度毒偵字第15號），被告於準備程序中就被訴事實為有罪之
陳述，經告知簡式審判程序之旨，並聽取被告與公訴人之意見後
，本院合議庭裁定進行簡式審判程序，判決如下：
    主  文
李來成施用第一級毒品，處有期徒刑柒月。扣案之殘留第一級毒
品海洛因之注射針筒壹支及殘渣袋壹個，均沒收銷燬之。
    事  實
一、李來成知悉海洛因、甲基安非他命分別為毒品危害防制條例
    第2條第2項第1款、第2款所定之第一級、第二級毒品，不得
    持有、施用，竟基於施用第一級毒品海洛因及第二級毒品甲
    基安非他命之犯意，於民國110年7月19日15時許，在址設屏
    東縣○○鄉○○路000巷00號之友人住處內，以將海洛因及甲基
    安非他命摻水混合稀釋置於針筒後，注射入手臂靜脈之方式
    ，同時施用海洛因及甲基安非他命1次。嗣經員警因另案於
    同日16時15分許，至上址執行搜索，經李來成同意後，當場
    扣得海洛因1包、注射針筒1支，員警復持臺灣屏東地方檢察
    署檢察官核發之鑑定許可書，於同日18時許，採集其尿液送
    驗，檢驗結果呈海洛因代謝後之可待因、嗎啡陽性反應及甲
    基安非他命代謝後之安非他命、甲基安非他命陽性反應，始
    悉上情。
二、案經屏東縣政府警察局屏東分局報告臺灣屏東地方檢察署檢
    察官偵查起訴。
    理  由
一、按觀察、勒戒或強制戒治執行完畢釋放後，3年內再犯毒品
    危害防制條例第10條之罪者，檢察官應依法追訴，觀之同條
    例第23條第2項規定自明。查被告李來成前因施用毒品案件
    ，經本院裁定送觀察、勒戒後，認無繼續施用毒品之傾向，
    於110年6月10日執行完畢釋放，並由臺灣屏東地方檢察署檢
    察官以109年度毒偵字第2532號為不起訴處分等節，有臺灣
    高等法院被告前案紀錄表在卷可參，其於觀察、勒戒執行完
    畢釋放後，3年內再犯本案施用毒品之罪，依毒品危害防制
    條例第23條第2項之規定、最高法院95年度第7次刑事庭會議
    決議、97年度第5次刑事庭會議決議之意旨，堪認被告再犯
    率甚高，原已實施之觀察、勒戒無法收其實效，其行為應依
    法追訴處罰，合先敘明。
二、上揭事實，業據被告於警詢、偵查、本院準備程序及審理時
    均坦承不諱（見警卷第9至25頁，偵卷第33至36頁，院卷第4
    8、54、61、64、184、190、198、199頁），又被告於110年
    7月19日18時許，經警採尿送驗，鑑驗結果確呈海洛因進入
    人體代謝後之可待因、嗎啡陽性反應及甲基安非他命進入人
    體代謝後之安非他命、甲基安非他命陽性反應等情，有正修
    科技大學超微量研究科技中心110年8月10日報告編號：R00-
    0000-000號尿液檢驗報告、屏東縣政府警察局屏東分局毒品
    案件涉嫌人尿液採證編號姓名對照表、檢體監管紀錄表各1
    份在卷可證（見警卷第75、77頁，偵卷第51頁），並有偵查
    報告、臺灣屏東地方檢察署鑑定許可書、受搜索同意書、屏
    東縣政府警察局屏東分局扣押筆錄、扣押物品目錄表、扣押
    物品收據、屏東縣政府警察局屏東分局查獲施用（持有）毒
    品案件經過情形紀錄表各1份、照片3張附卷可稽（見警卷第
    5、43至51、89、93至95頁），復有海洛因1包、注射針筒1
    支扣案可佐，又扣案之海洛因1包，經送請高雄市立凱旋醫
    院鑑定其內容物成分，經以氣相層析質譜儀、氣相層析串聯
    質譜法實施鑑定，檢出海洛因成分乙節，有高雄市立凱旋醫
    院110年8月12日高市凱醫驗字第69287號濫用藥物成品檢驗
    鑑定書附卷可考（見偵卷第49頁）；扣案之注射針筒1支，
    經警方以台灣尖端先進生技醫藥股份有限公司製造之檢驗快
    速篩檢試劑檢驗後，呈海洛因、嗎啡陽性反應乙情，有簡易
    快速篩檢試劑、屏東縣政府警察局屏東分局查獲涉嫌毒品防
    制條例案初步檢驗報告表各1份存卷可查（見警卷第67、69
    頁），足認被告上開任意性自白與事實相符，堪以採信。從
    而，本案事證明確，被告犯行堪以認定，應予依法論科。
三、論罪科刑
　㈠核被告所為，係犯毒品危害防制條例第10條第1項之施用第一
    級毒品罪及同條例第10條第2項之施用第二級毒品罪。
  ㈡被告持有海洛因及甲基安非他命之低度行為，為施用之高度
    行為吸收，不另論罪。
  ㈢被告於前揭時間、地點同時施用海洛因及甲基安非他命，以
    一行為同時觸犯施用第一級毒品罪及施用第二級毒品罪，為
    想像競合犯，應依刑法第55條之規定，從一重之施用第一級
    毒品罪處斷。起訴意旨雖認被告分別施用第一級、第二級毒
    品，應予分論併罰等語（參見臺灣屏東地方檢察署檢察官起
    訴書證據並所犯法條欄），然按毒品施用後於尿液中可檢
    出之時間，受施用劑量及頻率、施用方式、飲水量之多寡、
    個人體質及其代謝情況等因素影響，因個案而異，一般可檢
    出之時間海洛因為施用後2至4天、甲基安非他命1至5天等情
    ，亦經行政院衛生署管制藥品管理局以92年3月10日管檢字
    第0920001495號、94年11月7日管檢字第0940011980號、97
    年9月30日管檢字第0970009577號函釋在案；另參諸行政院
    衛生福利部食品藥物管理署97年3月3日管檢字第0970001991
    號函要旨謂：「海洛因與安非他命兩種毒品可以口服、鼻吸
    、煙吸或注射等方式施用，但並無固定模式，不同吸毒族群
    及不同毒品種類，可能有不同的施用方式」。是被告於本院
    準備程序及審理時供稱其同時施用海洛因及甲基安非他命等
    語（見院卷第61、64、198、199頁），非無可能，且本件並
    無證據可佐被告係分開施用上述毒品，自應依罪疑唯輕原則
    ，採有利於被告之認定，即被告於前揭時間、地點，同時施
    用海洛因、甲基安非他命1次。
  ㈣被告前因施用毒品案件，經本院以105年度審訴字第50號判決
    判處有期徒刑10月確定，經入監執行，於106年12月5日因縮
    短刑期執行完畢出監等節，有臺灣高等法院被告前案紀錄表
    在卷可按，且為被告所不爭執（見院卷第198頁），是被告
    受徒刑執行完畢後，5年以內故意再犯本案有期徒刑以上之
    罪，應依刑法第47條第1項規定，論以累犯，而檢察官於起
    訴書已記載被告前案經法院論罪科刑之紀錄，且起訴書已記
    載有刑案資料查註紀錄表可參（見起訴書第2頁），又公訴
    檢察官於本院審理時稱：請將被告之前案紀錄表列入調查，
    被告前案已經法院判處有期徒刑10月並執行完畢，本案被告
    所為已構成累犯，前案既經判處有期徒刑10月，請求就被告
    本案犯行量處有期徒刑11月等語（見院卷第198、199頁），
    堪認檢察官已就前階段被告構成累犯之事實，以及後階段應
    加重其刑之事項，有所主張並具體指出證明方法。經本院審
    酌被告於上開前案執行完畢後，再犯本案施用毒品犯行，堪
    認其主觀具特別惡性存在，客觀上亦足見刑罰對之未見明顯
    成效，經考量被告所應負擔罪責之情形、惡性及對於刑罰反
    應力，認其法定本刑有予以加重之必要，爰依刑法第47條第
    1項規定，加重其刑。另基於精簡裁判之要求，爰不於判決
    主文為累犯之諭知（最高法院110年度台上大字第5660號刑
    事裁定意旨參照）。
  ㈤審酌海洛因為中樞神經抑制劑，具有高度心理及生理依賴性
    ，如長期使用，停止使用會發生渴求藥物、不安等戒斷症狀
    ；甲基安非他命為中樞神經興奮劑，長期使用易出現妄想、
    幻覺、情緒不穩、多疑、易怒、暴力攻擊行為等副作用，故
    施用海洛因、甲基安非他命除影響施用者之身心健康外，亦
    間接影響社會治安，被告所為實不足取；斟之被告曾多次因
    違反毒品危害防制條例案件經法院論罪科刑之前科紀錄（累
    犯部分不予重複評價）等節，有臺灣高等法院被告前案紀錄
    表附卷可參；考量其犯後坦承犯行之犯後態度，並斟酌被告
    施用毒品傷害自身健康，未害及他人，犯罪所生損害不大，
    犯罪手段尚稱和平；酌以被告為69年次之人，日後尚有回歸
    正常社會生活之必要，如對被告處以過長之自由刑，恐將剝
    奪被告更生之適應力；復慮及被告同時施用海洛因及甲基安
    非他命1次之犯罪情節、犯罪動機、目的；兼衡其自述之智
    識程度、經濟及家庭生活狀況（見院卷第199頁）等一切情
    狀，量處如主文所示之刑。至公訴意旨就被告具體求刑有期
    徒刑11月等語（見院卷第199頁），經本院審酌上開事由，
    認以量處如主文所示之刑為適當，附此敘明。
四、沒收
　㈠查獲之第一級、第二級毒品及專供製造或施用第一級、第二
    級毒品之器具，不問屬於犯罪行為人與否，均沒收銷燬之，
    毒品危害防制條例第18條第1項前段定有明文。
　㈡扣案之注射針筒1支，經警方以台灣尖端先進生技醫藥股份有
    限公司製造之檢驗快速篩檢試劑檢驗後，呈海洛因、嗎啡陽
    性反應乙情，業如前述，足認該注射針筒內含海洛因殘渣，
    爰依毒品危害防制條例第18條第1項前段規定，宣告沒收銷
    燬之。
　㈢扣案之海洛因1包，為本案查獲之第一級毒品，應依毒品危害
    防制條例第18條第1項前段規定，不問屬於犯罪行為人與否
    ，宣告沒收銷燬之，惟扣案之海洛因1包檢驗後檢體用罄乙
    節，有高雄市立凱旋醫院110年8月12日高市凱醫驗字第6928
    7號濫用藥物成品檢驗鑑定書附卷可按（見偵卷第49頁），
    既已滅失自無庸宣告沒收或銷燬，然包裝該等海洛因之殘渣
    袋1個，含微量海洛因殘渣，衡情已難以分析剝離，亦無析
    離實益，爰視同第一級毒品整體，依毒品危害防制條例第18
    條第1項前段規定，宣告沒收銷燬之。
據上論斷，應依刑事訴訟法第273條之1第1項、第284條之1、第2
99條第1項前段，毒品危害防制條例第10條第1項、第2項、第18
條第1項前段，刑法第11條、第55條、第47條第1項，判決如主文
。
本案經檢察官黃彥凱提起公訴，檢察官吳政洋到庭執行職務。
中　　華　　民　　國　　111 　年　　7 　　月　　5　　日
                  刑事第四庭  法  官　李宛臻
以上正本證明與原本無異。
如不服本判決應於收受判決後20日內向本院提出上訴書狀，並應
敘述具體理由；其未敘述上訴理由者，應於上訴期間屆滿後20日
內向本院補提理由書（均須按他造當事人之人數附繕本）「切勿
逕送上級法院」。
中　　華　　民　　國　　111 　年　　7 　　月　　5 　　日
                              書記官  蔡語珊
附錄本案論罪科刑法條：毒品危害防制條例第10條。
毒品危害防制條例第10條
施用第一級毒品者，處六月以上五年以下有期徒刑。
施用第二級毒品者，處三年以下有期徒刑。